【裁判字號】    98,訴,866
【裁判日期】    981203
【裁判案由】    偽造文書等
【裁判全文】
臺灣桃園地方法院刑事判決               98年度訴字第866號
公  訴  人  臺灣桃園地方法院檢察署檢察官
被      告  乙○○
            林俊廷
上列被告因偽造文書等案件，經檢察官提起公訴（98年度偵緝字
第692 號、98年度偵字第12933號），本院判決如下︰
    主  文
乙○○共同行使偽造私文書，足以生損害於他人，處有期徒刑貳
月，如易科罰金，以新臺幣壹仟元折算壹日，附表1 所示信用卡
簽帳單上偽造之「甲○○」署押壹枚沒收；又共同行使偽造私文
書，足以生損害於他人，處有期徒刑貳月，如易科罰金，以新臺
幣壹仟元折算壹日，附表2 所示信用卡簽帳單上偽造之「甲○○
」署押壹枚沒收；又共同意圖為自己不法之所有，以詐術使人將
本人之物交付，處有期徒刑貳月，如易科罰金，以新臺幣壹仟元
折算壹日；又共同行使偽造私文書，足以生損害於他人，處有期
徒刑貳月，如易科罰金，以新臺幣壹仟元折算壹日，附表4 所示
信用卡簽帳單上偽造之「彭若蘭」署押肆枚均沒收。應執行有期
徒刑陸月，如易科罰金，以新臺幣壹仟元折算壹日，附表所示信
用卡簽帳單上偽造之「甲○○」貳枚及「彭若蘭」署押肆枚均沒
收。
林俊廷共同行使偽造私文書，足以生損害於他人，處有期徒刑
月，如易科罰金，以新臺幣壹仟元折算壹日，附表1 所示信用卡
簽帳單上偽造之「甲○○」署押壹枚沒收；又共同行使偽造私文
書，足以生損害於他人，處有期徒刑月，如易科罰金，以新臺
幣壹仟元折算壹日，附表2 所示信用卡簽帳單上偽造之「甲○○
」署押壹枚沒收；又共同意圖為自己不法之所有，以詐術使人將
本人之物交付，處有期徒刑月，如易科罰金，以新臺幣壹仟元
折算壹日；又共同行使偽造私文書，足以生損害於他人，處有期
徒刑月，如易科罰金，以新臺幣壹仟元折算壹日，附表4 所示
信用卡簽帳單上偽造之「彭若蘭」署押肆枚均沒收。應執行有期
徒刑拾壹月，如易科罰金，以新臺幣壹仟元折算壹日，附表所示
信用卡簽帳單上偽造之「甲○○」貳枚及「彭若蘭」署押肆枚均
沒收。
    事  實
一、林俊廷在其與胞兄甲○○位於桃園縣八德市○○街70巷6 號
    共同居住處之甲○○臥室內，竊得甲○○所有之中國信託商
    業銀行股份有限公司（下稱中信銀行）信用卡（卡號：
    0000000000000000號）1 張（林俊廷此部分所涉親屬間竊盜
    罪嫌未據告訴）後，竟與乙○○共同本於為自己不法之所有
    意圖及基於詐欺取財及行使偽造私文書之犯意聯絡，分別於
    如附表所示之時間，持上開竊得之中信銀行信用卡至如附表
    所示之商店刷卡消費如附表所示金額，再推由乙○○於附表
    編號1 、2 之信用卡簽帳單上偽造「甲○○」之簽名共2 枚
    ；於附表4 之信用卡簽帳單上，偽造「彭若蘭」之簽名共4
    枚，作成確認購買物品之不實信用卡簽帳單，並持以向各該
    特約商店人員行使，致使各商店人員誤認係該信用卡持卡人
    本人前來消費而陷於錯誤，分別交付物品予乙○○及林俊廷
    ，足生損害於甲○○、「彭若蘭」、中信銀行及附表所示之
    各特約商店。嗣經甲○○以電話向中信銀行掛失信用卡，始
    悉上情。
二、案經告訴人甲○○及中信銀行訴由桃園縣政府警察局八德分
    局報請臺灣桃園地方法院檢察署檢察官偵查起訴。
    理  由
壹、證據能力：
一、按被告以外之人於審判外之陳述，雖不符同法第159 條之1
    至之4 之規定，而經當事人於審判程序同意作為證據，法院
    審酌該言詞陳述或書面陳述作成時之情況，認為適當者，亦
    得為證據，刑事訴訟法第159 條之5 第1 項定有明文。
二、查本件被告及檢察官於審判程序中就下述證據資料屬傳聞證
    據，且不符刑事訴訟法第159 條之1 至之4 之規定者，均同
    意作為證據，而本院審酌各該證據資料作成時之一切客觀情
    況，認為適當，故得為證據。
貳、認定犯罪事實之證據及理由：
一、訊據被告乙○○對於上揭犯罪事實均坦承不諱，另訊之被告
    林俊廷則矢口否認有何上揭偽造文書及詐欺犯行，並辯稱：
    上揭中信銀行信用卡係被告乙○○從其胞兄臥室內竊得，伊
    雖有陪同被告乙○○持該信用卡購物，但伊以為該信用卡係
    被告乙○○所有云云。經查：被告乙○○從其胞兄甲○○臥
    室內竊得甲○○所有之上揭中信信用卡1 張，並與被告乙○
    ○共同於如附表所載之時間，至如附表所示之特約商店刷卡
    如附表所示金額一節，業據證人即同案被告乙○○到庭結證
    ：於97年7 月17日，當時之男友即被告林俊廷在其住家外面
    交付1 張空白信用卡予伊，並表示該信用卡為其所有，要簽
    立其名字或是胞兄名字都可以，並告知伊其胞兄名字為「甲
    ○○」，伊在同日與被告林俊廷一同前往商店刷卡，嗣後將
    該信用卡返還予被告林俊廷，於同年月19日早上，伊再度前
    往被告林俊廷住處，被告林俊廷又交付前開信用卡予伊，伊
    和被告林俊廷2 人又一同外出刷卡，刷完卡後，伊便回到被
    告林俊廷住處同居並將該信用卡置放於床頭櫃上，翌日，被
    告又將該卡放置在伊包包內，並帶同伊至OHOH-MINI 商店購
    買孕婦裝，19日及20日之刷卡伊所簽立之「彭若蘭」，係因
    為被告乙○○叫伊隨便簽立1 個名字，伊便隨手編造1 個名
    字並為簽立，歷次刷卡購物被告林俊廷均在伊身旁等語綦詳
    （參見本院審理卷第17-20 頁），復有信用卡簽帳單7 紙附
    卷可稽（參見臺灣桃園地方法院檢察署97年度他字第4831號
    卷第6-12頁），另有97年7 月20 日 中華石油中山站監視錄
    影畫面翻拍照片4 幀在卷可佐（參見臺灣桃園地方法院檢察
    署97年度偵字第25448 號卷第17-18 頁），此情堪以認定。
    被告林俊廷雖以前揭情詞置辯，惟被告乙○○歷次刷卡消費
    之際，被告乙○○均在身側，此為被告林俊廷所不否認，何
    以被告乙○○在信用卡簽帳單上先簽立其胞兄甲○○之姓名
    ，復改簽立「彭若蘭」之姓名，被告林俊廷卻均未有所懷疑
    ，已徵被告林俊廷辯稱實無足採，又倘若該信用卡係由被告
    乙○○自行竊取而未告知被告林俊廷該信用卡來源，何以被
    告乙○○得以知悉被告林俊廷胞兄姓名為甲○○並簽立在信
    用卡簽帳單上，被告辯稱在在均與常情相悖，顯係臨訟飾責
    之詞，委無足採，是被告林俊廷與乙○○明知上揭中信信用
    卡非屬渠等所有，卻仍共同持上揭中信信用卡刷卡消費，使
    各特約商店店員誤以為係信用卡持卡人而陷於錯誤交付各項
    商品之情，應堪認定。綜上，本案事證明確，被告犯行均洵
    堪認定，應依法論科。
二、按簽帳單係以文字為一定之意思表示，持信用卡刷卡消費時
    ，在簽帳單上簽署姓名，除表示已收受特約商店所交付之交
    易標的物或消費標的，並為確認該筆消費之憑證，具有表示
    法律上權利義務關係之證明，故簽帳單性質上除與收據相同
    外，並且為信用卡發卡銀行依據此向簽帳人收款之憑證，屬
    私文書之一種。是核被告乙○○及林俊廷如附表1 、2 、4
    所為，係犯刑法第216 條、第210 條之行使偽造私文書罪及
    同法第339 條第1 項之詐欺取財罪；如附表3 所為，係犯同
    法第339 條第1 項詐欺取財罪。被告2 人在信用卡簽帳單上
    分別偽造「甲○○」及「彭若蘭」之署押，係偽造私文書之
    階段行為，其偽造私文書後復持以行使，偽造之低度行為為
    行使之高度行為所吸收，均不另論罪。被告2 人就如附表編
    號4 之犯行，係基於同一行使偽造私文書及詐欺取財犯意下
    之接續行為，分別侵害同一「彭若蘭」及特約商店
    OHOH-MINI 、中信銀行之法益，各均論以一罪。被告2 人如
    附表1 、2 、4 所示之犯行係以一行為同時行使偽造私文書
    並詐取財物，而觸犯行使偽造私文書及詐欺取財二罪，為想
    像競合犯，應依刑法第55條規定，從一較重之行使偽造私文
    書罪處斷。又被告所犯如附表1 、2 、3 、4 之罪，犯意各
    別，行為互殊，應予分論併罰。被告2 人就上揭犯行有犯意
    聯絡及行為分擔，為共同正犯，應以共同正犯論。爰審酌被
    告2 人犯罪之動機、目的、手段、所生危害程度，犯罪後被
    告乙○○坦認犯行，被告林俊廷仍矢口否認犯罪，且均未與
    告訴人達成和解等一切情狀，分別量處如主文所示之刑，並
    均諭知易科罰金之折算標準，以示懲儆。被告至附表編號1
    、2 、4 所示之特約商店消費時，在信用卡簽帳單商店存根
    聯上分別偽造之「甲○○」及「彭若蘭」簽名2 枚及4 枚，
    均係偽造之署押，不問屬於被告與否，均應依刑法第219 條
    之規定宣告沒收之。
據上論斷，應依刑事訴訟法第第299 條第1 項前段，刑法第28條
、第216 條、第210 條、第339 條第1 項、第55條、第41條第1
項前段、、第51條第5 款、第219 條，刑法施行法第1 條之1 第
1項 、第2 項前段，判決如主文。
本案經檢察官黃俊華到庭執行職務。
中    華    民    國    98    年    12    月    3     日
                  刑事第五庭審判長法  官  潘政宏
                                  法  官  劉淑玲
                                  法  官  江春瑩
以上正本證明與原本無異。
如不服本判決應於收受判決後10日內向本院提出上訴書狀，並應
敘述具體理由。其未敘述上訴理由者，應於上訴期間屆滿後20日
內向本院補提理由書( 均須按他造當事人之人數附繕本) 「切勿
逕送上級法院」。
                                  書記官   羅婉榕
中    華    民    國    98    年    12    月    3     日
附錄本件論罪科刑法條全文
中華民國刑法第210 條（偽造變造私文書罪）
偽造、變造私文書，足以生損害於公眾或他人者，處5 年以下有
期徒刑。
中華民國刑法第216 條（行使偽造變造或登載不實之文書罪）
行使第210 條至第215 條之文書者，依偽造、變造文書或登載不
實事項或使登載不實事項之規定處斷。
中華民國刑法第339 條（普通詐欺罪）
意圖為自己或第三人不法之所有，以詐術使人將本人或第三人之
物交付者，處5 年以下有期徒刑、拘役或科或併科1 千元以下罰
金。
以前項方法得財產上不法之利益或使第三人得之者，亦同。
前二項之未遂犯罰之。
附表：
┌─┬─────┬──────┬───────┬───────┬───────┐
│編│盜刷之卡號│時間        │地點          │盜刷之金額    │偽造之署押    │
│號│          │            │              │              │              │
├─┼─────┼──────┼───────┼───────┼───────┤
│1 │中國信託商│97年7 月17日│統一精工股份有│136           │偽造「甲○○」│
│  │業銀行卡號│15 時3分許  │限公司        │              │之署押        │
│  │0000000000│            │              │              │              │
│  │號信用卡  │            │              │              │              │
├─┼─────┼──────┼───────┼───────┼───────┤
│2 │同上      │97年7 月19日│遠東企業（股）│4,143         │偽造「甲○○」│
│  │          │17 時49 分許│公司桃園分公司│              │之署押        │
│  │          │            │              │              │              │
├─┼─────┼──────┼───────┼───────┼───────┤
│3 │同上      │97年7 月20日│中華石油中山店│112           │免簽名        │
│  │          │20 時9分許  │              │              │              │
│  │          │            │              │              │              │
├─┼─────┼──────┼───────┼───────┼───────┤
│4 │同上      │97年7 月20日│OHOH-MINI     │13,850        │偽造「彭若蘭」│
│  │          │21 分7分許  │              │              │之署押        │
│  │          │            │              │              │              │
│  ├─────┼──────┼───────┼───────┼───────┤
│  │同上      │97年7 月20日│OHOH-MINI     │6,900         │偽造「彭若蘭」│
│  │          │21 時8分許  │              │              │之署押        │
│  │          │            │              │              │              │
│  ├─────┼──────┼───────┼───────┼───────┤
│  │同上      │97年7 月20日│OHOH-MINI     │3,450         │偽造「彭若蘭」│
│  │          │21 時12 分許│              │              │之署押        │
│  │          │            │              │              │              │
│  ├─────┼──────┼───────┼───────┼───────┤
│  │同上      │97年7 月20日│OHOH-MINI     │1,000         │偽造「彭若蘭」│
│  │          │21 時18 分許│              │              │之署押        │
│  │          │            │              │              │              │
└─┴─────┴──────┴───────┴───────┴───────┘

司法院資訊處製作；財團法人民間司法改革基金會備份。
